【裁判字號】    87,易,5019
【裁判日期】    890323
【裁判案由】    詐欺
【裁判全文】
臺灣臺中地方法院刑事判決                        八十七年度易字第五Ｏ一九號
    公  訴  人  臺灣臺中地方法院檢察署檢察官
    被      告  丁○○
右列被告因詐欺等案件，經檢察官提起公訴（八十七年度偵字第二一九三八號、八十
七年度偵緝字第五二六號）及移送併案審理（八十八年度偵字第一Ｏ九六三號），本
院判決如左：
    主  文
丁○○意圖為自己不法之所有，以詐術使人將本人之物交付，處有期徒刑捌月。又共
同連續行使偽造私文書，足以生損害於公眾及他人，處有期徒刑壹年。偽造之丙○○
印章貳枚、魏進裕印章壹枚；退伍令（證）遺失補發保證書上偽造之丙○○署押貳枚
、印文壹枚、魏進裕署押、印文各壹枚；臺中市團管區司令部退除役令（證）遺失申
請補發證明書上偽造之丙○○署押、印文各貳枚；補領國民身分證申請書上偽造之丙○○印文貳枚、指印壹枚；印鑑登記變更申請書上偽造之丙○○署押壹枚、印文枚
；印鑑卡上偽造之丙○○署押、印文各壹枚；印鑑登記證明申請書上偽造之丙○○署
押、印文各壹枚；書狀補發登記土地登記申請書上偽造之丙○○署押壹枚、印文肆枚
；切結書上偽造之丙○○署押貳枚、印文伍枚；登記清冊上偽造之丙○○印文壹枚；
偽冒補領之丙○○退伍令遺失證明書正本、國民身分證正本各壹枚、印鑑證明正本及
臺中市中正地政事務所臺中市○區○○段二九四號土地所有權狀（權狀字號Ｏ八七中
正土字第Ｏ二三六七七號）正本各壹張均沒收。主刑部分應執行有期徒刑壹年陸月。
    事  實
一、(一)丁○○於民國八十六年七月中旬，見報紙刊有「支票借你使用」之廣告，即以
    該廣告所留之電話號碼，聯絡不詳姓名之成年人，在臺中市○○路與英才路口加
    油站，以新臺幣（下同）一萬元之代價，向其購買依約填好金額、發票日並加蓋
    發票人印章如附表所示之支票二紙，旋意圖為自己不法之所有，於同年七月間，
    在臺中市○村路附近，持前開支票向甲○○佯稱購買價值約四十餘萬元之珠寶，
    致甲○○陷於錯誤而如數交付，嗣因甲○○持附表編號一所示之支票向李明祈調
    借現金，並經李明祈及甲○○先後提示附表編號一、二所示之支票，分別因業經
    掛失止付及拒絕往來而未獲付款，始發覺上情。(二)丁○○於八十七年九月初，因
    知悉涉嫌竊盜罪經臺灣臺中地方法院檢察署發布通緝，為規避查緝，見報紙刊有
    「代辦身分證」之廣告，即以該廣告所留之電話號碼，聯絡綽號「小廖」之不詳
    姓名成年男子，並與「小廖」、張棟凱（另案由檢察官偵查中）共同基於行使偽
    造國民身分證之犯意聯絡及行使偽造私文書及行使使公務員登載不實事項於職務
    上所掌公文書之概括犯意聯絡，由丁○○以四萬元之代價並提供個人之相片，「
    小廖」則先偽造丙○○及魏進裕之國民身分證影本（其上偽貼丁○○及不知情之
    陳亦斯相片）、退伍令（證）遺失補發保證書（其上偽造丙○○署押二枚、魏進
    裕署押一枚，並以偽造之丙○○、魏進裕印章偽造丙○○及魏進裕印文各一枚）
    及臺中市團管區司令部退除役令（證）遺失申請補發證明書（其上偽造丙○○署
    押二枚及以前開偽造之丙○○印章偽造丙○○印文二枚），於八十七年九月二十
    三日，向臺中市團管區司令部申請丙○○之退伍令遺失證明書，使該司令部承辦
    人員將此不實之事項登載於職務上所掌之退伍令遺失證明書存根等相關公文書，
    並據以核發不實之丙○○退伍令遺失證明書，足以生損害於丙○○及臺中市團管
    區司令部核發退伍令遺失證明書之正確性；次由丁○○與張棟凱於八十七年九月
    二十五日共同持前開登載不實之丙○○退伍令遺失證明書及丁○○照片，並偽造
    丙○○名義之補領國民身分證申請書（其上以前開偽造之丙○○印章偽造丙○○
    印文二枚及由丁○○捺印指印一枚，代替丙○○署押），向臺中市北區戶政事務
    所申請補發國民身分證，使該戶政事務所承辦人員依據丁○○所貼相片將補發之
    新證上貼申請人之相片，送由縣市警察局在國民身分證所貼相片騎縫處加蓋印章
    ，並調出口卡將申請人所附之相片貼入在騎縫處加蓋印章，證明補發之年月日，
    完成補領手續，並據以補發不實之丙○○國民身分證（其上貼丁○○照片），足
    以生損害於丙○○及臺中市北區戶政事務所核發國民身分證之正確性；丁○○復
    與「小廖」及張棟凱共同賡續前開行使偽造私文書及行使使公務員登載不實事項
    於職務上所掌公文書之犯意聯絡，於八十七年九月二十九日，偽造丙○○名義之
    印鑑登記變更申請書（其上偽造丙○○署押一枚及以另行偽造之丙○○印章偽造
    丙○○印文三枚）及印鑑卡（其上偽造丙○○署押一枚及以前開偽造之丙○○印
    章偽造丙○○印文一枚），連同前開登載不實之丙○○國民身分證正本向臺中市
    北區戶政事務所申請印鑑登記變更並同時偽造印鑑登記證明申請書（其上偽造丙○○署押一枚及以前開偽造之丙○○印章偽造丙○○印文一枚），申請印鑑證明
    一份，使該戶政事務所承辦人員將此不實之事項登載於職務上所掌之印鑑登記資
    料，並為印鑑登記變更及核發不實之印鑑證明，足以生損害於丙○○及臺中市北
    區戶政事務所印鑑登記變更及印鑑證明核發之正確性；復於八十七年九月二十九
    日偽造丙○○名義之書狀補發登記土地登記申請書（其上偽造丙○○署押一枚及
    以前開偽造之丙○○印章偽造丙○○印文四枚）、切結書（其上偽造丙○○署押
    二枚及以前開偽造之丙○○印章偽造丙○○印文五枚）及登記清冊（其上以前開
    偽造之丙○○印章偽造丙○○印文一枚），連同前開登載不實之印鑑證明持以向
    臺中市中正地政事務所申請補發丙○○所有之臺中市○區○○段第二九四號土地
    之所有權狀，致該地政事務所承辦人員將此不實事項登載於職務上所掌之土地所
    有權狀補發登記資料，並據以核發不實之土地所有權狀，足以生損害於丙○○及
    臺中市中正地政事務所土地所有權狀核發之正確性，嗣於八十七年十月九日晚上
    七時許，在臺中市○○路○段一四Ｏ巷六四弄六九之一號，經警緝獲到案時，丁○○猶持前開登載不實之丙○○國民身分證供警方核對身分，為警當場識破而循
    線查悉上情，「小廖」及張棟凱本欲夥同丁○○再行以前開土地所有權狀向乙○○借款一千六百萬元，並設定抵押權及地上權，惟因丁○○業於八十七年十月十
    一日因另案入臺灣臺中監獄服刑而未參與「小廖」及張棟凱之後續犯行。
二、案經臺中市警察局第二分局報告臺灣臺中地方法院檢察署檢察官偵查起訴及移送
    併案審理。
    理  由
一、右揭事實，除詐欺取財部分外，業據被告丁○○坦承不諱，核與證人丙○○證述
    情節相符，並有臺中市團管區司令部八十九年三月二日（八九）鈞詣字第一一二
    七號函附偽造之退除役令（證）遺失申請補發證明書、退伍令（證）遺失補發保
    證書及丙○○、魏進裕國民身分證影本；臺中市北區戶政事務所八十八年六月十
    六日中市北戶字第三八二二號函附偽造之補領國民身分證申請書及經偽冒補領之
    丙○○退伍令遺失證明書；經偽冒補領之丙○○國民身分證正本；印鑑登記變更
    申請書、印鑑卡及印鑑證明申請書；經偽造之臺中市中正地政事務所書狀補發土
    地登記申請書、切結書、土地清冊及經偽冒補領之臺中市○區○○段第二九四號
    土地所有權狀影本附卷可稽，堪信為真實；被告雖矢口否認詐欺取財犯行，辯稱
    伊向甲○○購買珠寶，因暫時無現金可供週轉，乃先行交付前開二紙支票，屆期
    再以現金換回，甲○○亦明知該二紙支票係芭樂票云云。惟查，被告係以前開支
    票向甲○○購買庫存之珠寶，甲○○曾向銀行查詢無訛後才收取該二紙支票等情
    ，業據證人甲○○於檢察官偵查時證述明確，並有票據遺失申報書、掛失止付票
    據提示人資料查報表及如附表所示之支票影本二紙及退票理單影本在卷足憑，參
    以證人甲○○販售珠寶無非賺取利潤，衡情焉有明知被告所交付之支票為芭樂票
    ，猶願收受之理，是被告前開所辯，容係臨訟飾卸之詞，不足採信，本案事證明
    確，被告犯行洵堪認定。
二、核被告丁○○所為，係犯刑法第三百三十九條第一項之詐欺取財罪、同法第二百
    十六條行使第二百十二條之偽造國民身分證罪、同法第二百十六條行使第二百十
    四條之使公務員登載不實事項於職務上所掌之公文書罪、同法第二百十六條行使
    第二百十條之偽造私文書罪，被告偽造丙○○、魏進裕印章、印文及署押之行為
    ，為偽造退伍令（證）遺失補發保證書等私文書之階段行為，被告偽造國民身分
    證、使公務員登載不實事項於職務上所掌之公文書及偽造退伍令（證）遺失補發
    保證書等私文書後，復進而持以行使，其偽造之低度行為應為行使之高度行為所
    吸收，均不另論罪。被告丁○○與綽號「小廖」之不詳姓名成年男子及張棟凱間
    ，就前開偽造文書犯行，有犯意聯絡及行為分擔，均為共同正犯，被告數次行使
    使公務員登載不實事項於職務上所掌之公文書及行使偽造私文書犯行，均時間緊
    接，方法相同，各觸犯構成要件相同之罪名，顯係基於概括犯意反覆為之，均依
    連續犯規定論以一罪，並加重其刑，其以一行使行為，同時行使偽造之丙○○、
    魏進裕國民身分證影本，侵害丙○○、魏進裕及戶政機關國民身分證核發之正確
    性法益，為想像競合犯，應論以一行使偽造國民身分證罪，所犯前開行使偽造國
    民身分證、連續行使使公務員登載不實事項於職務上所掌之公文書及連續行使偽
    造私文書三罪間，有方法結果之牽連關係，為牽連犯，應從一重論以連續行使偽
    造私文書罪，所犯詐欺取財罪及連續行使偽造私文書罪間，犯意各別，罪名不同
    ，應分論併罰。前開詐欺取財及使臺中市北區戶政事務所補發國民身分證承辦人
    員將不實事項登載於職務上所掌之公文書部分以外之其餘犯行，公訴意旨雖未論
    及，然與起訴之使公務員登載不實事項於職務上所掌之公文書犯行分別有連續犯
    及牽連犯裁判上一罪關係，應為起訴效力所及，本院自應併予審酌，附此說明。
    爰審酌被告前因懲治盜匪條例案件，經法院判處有期徒刑八年六月確定，於八十
    四年四月二十日假釋出獄，刑期至八十九年九月二十四日期滿，有本院被告全國
    前案紀錄表附卷可稽，猶於假釋期間犯下本案，堪認其品行非佳，並斟酌其犯罪
    動機、目的、手段、被害人所受損害及被告犯後就偽造文書犯行坦承不諱及就詐
    欺取財犯行飾詞狡辯之犯後態度等一切情狀，分別量處如主文所示之刑，並定其
    應執行之刑，以示懲儆。丙○○印章二枚、魏進裕印章一枚；退伍令（證）遺失
    補發保證書上之丙○○署押二枚、印文一枚、魏進裕署押、印文各一枚；臺中市
    團管區司令部退除役令（證）遺失申請補發證明書上之丙○○署押、印文各二枚
    ；補領國民身分證申請書上之丙○○印文二枚、指印一枚；印鑑登記變更申請書
    上之丙○○署押一枚、印文三枚；印鑑卡上之丙○○署押、印文各一枚；印鑑登
    記證明申請書上之丙○○署押、印文各一枚；書狀補發登記土地登記申請書上之
    丙○○署押一枚、印文四枚；切結書上之丙○○署押二枚、印文五枚；登記清冊
    上之丙○○印文一枚，分別係偽造之印章、印文及署押，應依刑法第二百十九條
    規定宣告沒收；偽冒補領之丙○○退伍令遺失證明書正本、國民身分證正本各一
    枚、印鑑證明正本及臺中市中正地政事務所臺中市○區○○段二九四號土地所有
    權狀（權狀字號Ｏ八七中正土字第Ｏ二三六七七號）正本各一張，為被告丁○○
    及「小廖」、張棟凱所共有，因犯罪所得之物，爰依刑法第三十八條第一項第三
    款規定宣告沒收
據上論斷，應依刑事訴訟法第二百九十九條第一項前段，刑法第二十八條、第五十六
條、第三百三十九條第一項、第二百十六條、第二百十二條、第二百十四條、第二百
十條、第五十五條、第五十一條第五款、第三十八條第一項第三款、第二百十九條，
罰金罰鍰提高標準條例第一條前段，判決如主文。
中      華      民      國      八十九      年    三    月    二十三    日
                                    法  官  陳  得  利
右正本證明與原本無異。
如不服本判決，應於判決送達後十日內，向本院提出上訴狀。
                                    書記官
中      華      民      國      八十九      年    三    月     二十三   日
附表：
┌──┬─────────┬───────┬────────┬──────
│編號│票              號│金          額│發     票     日│發  票  人
├──┼─────────┼───────┼────────┼──────
│ 一 │ＦＡ0000000│二十萬元      │八六年八月十五日│蘇幫煌
├──┼─────────┼───────┼────────┼──────
│ 二 │ＥＰ0000000│二十三萬五千元│八六年九月二十日│香江企業行賴
└──┴─────────┴───────┴────────┴──────
附錄本案論罪科刑法條全文：
刑法第三百三十九條第一項
意圖為自己或第三人不法之所有，以詐術使人將本人或第三人之物交付者，處五年以
下有期徒刑、拘役或科或併科一千元以下罰金。
刑法第二百十六條
行使第二百十條至第二百十五條之文書者，依偽造、變造文書或登載不實事項或使登
載不實事項之規定處斷。
刑法第二百十條
偽造、變造私文書，足以生損害於公眾或他人者，處五年以下有期徒刑。
刑法第二百十二條
偽造、變造護照、旅券、免許證、特許證及關於品行、能力、服務或其他相類之證書
、介紹書，足以生損害於公眾或他人者，處一年以下有期徒刑、拘役或三百元以下罰
金。
刑法第二百十四條
明知為不實之事項，而使公務員登載於職務上所掌之公文書，足以生損害於公眾或他
人者，處三年以下有期徒刑、拘役或五百元以下罰金。


司法院資訊處製作；財團法人民間司法改革基金會備份。
